高雄高等行政法院判決
                                      100年度訴字第169號
                                民國100年6月16日辯論終結
原      告　幼峰營造股份有限公司
代　表　人　陳碧鈴
訴訟代理人　徐美玉　律師
          　黃紹文　律師
          　黃溫信　律師
被      告　交通部公路總局第五區養護工程處
代　表　人　蔡宗成　處長
訴訟代理人  張宗存　律師
          　陳振榮　律師
            蔡碧仲　律師
上　一　人
複  代理人　林宏政　律師
上列當事人間政府採購法事件，原告不服行政院公共工程委員會
中華民國100年1月14日訴0000000號申訴審議判斷，提起行政訴
訟，本院判決如下：
　　主  文
原告之訴駁回。
訴訟費用由原告負擔。
　　事實及理由
一、事實概要︰
    緣被告辦理「台82線祥和交流道匝道1、匝道2鋼板護欄設置
    工程」採購案，分別於民國99年6月9日公開招標公告，99年
    6月18日辦理開標，99年7月6日決標，99年7月20日完成決標
    公告，由原告得標，並於99年7月20日與原告簽訂系爭標案
    契約。嗣被告於99年8月11日接獲檢舉得知「得標廠商（即
    原告）與另投標廠商源峪營造有限公司（下稱源峪公司）於
    台灣區綜合營造工程工業同業公會登錄之通訊地址（雲林縣
    莿桐鄉郵政第9號信箱）及傳真號碼0000000000有相同之情
    形」，且查知該兩家投標文件之甲標封及公司變更登記表之
    廠商電話相同（0000000000)。因認其確有政府採購法第50
    條第1項第5款規定「不同投標廠商有重大異常關聯之情形」
    ，故被告於99年8月19日以五工機字第0991004810B號函通知
    原告撤銷決標。原告於99年8月27日提出異議書，被告於99
    年9月16日以五工機字第0991005322號函補正撤銷決標通知
    ，並於99年10月4日以五工機字第0991005655號函復維持原
    處分並於99年10月19日辦理撤銷決標公告並通知原告。原告
    不服異議處理結果，遂向行政院公共工程委員會（下稱工程
    會）提出申訴，亦經審議判斷駁回，遂提起本件行政訴訟。
二、本件原告主張︰
（一）不同投標廠商間之投標文件內容有重大異常關聯者，機關
      不予開標，於開標後發現者，應不予決標與該廠商，政府
      採購法第50條第1項第5款固定有明文。惟該條款規定乃91
      年2月6日政府採購法修正時所增訂，以防止假性競爭行為
      ，此有立法理由書可憑。
（二）本件採購案原告之電話號碼、傳真及於營造同業工會會員
      名錄聯絡信箱固與源峪公司相同，但其關聯並未異常，且
      未影響採購之公正。分述理由如下：1.本件工程會申訴審
      議判斷書認定原告與另投標廠商源峪公司之投標文件中所
      有繕打格式、字體大小及間距相同，而認本案有工程會91
      年11月27日工程企字第09100516820號函所謂重大異常關
      聯之情形。惟此乃因現今電子傳送便利，廠商一般均利用
      「政府電子採購網招標文件會員線上閱覽專區」下載投標
      文件，而下載後以電腦打字文書處理，而電腦之文書格式
      ，文字之字體、字型、間距均由被告所設定，任一投標廠
      商以電腦下載輸入之結果，呈現之字體、字型、間距均相
      同，此鈞院可向被告函調本件採購其他廠商之甲標封或被
      告相近前後一個月，其他採購案之甲標封即可證明。工程
      會審議判斷逕以甲標封電腦打字字體、字型、間距相同，
      即認為本件投標廠商間有重大異常關聯，尚有誤會。
（三）本件原告為甲級營造廠，負責人為陳碧玲，原告曾參與高
      速公路中沙大橋、南二高、高速公路新營段擴寬施作，迭
      獲頒中國工程師學會工程優良獎、財政部頒開立統一發票
      績優營業人獎、交通○○○區○道新建工程局績效獎，由
      原告獲獎無數，足見其業績良好、財務獨立核有一定之規
      模。至於另一廠商源峪公司，則為丙級營造，其登記電話
      及傳真雖與原告相同，惟此乃因源峪公司之負責人陳賴富
      珍為陳碧鈴之大嫂，陳賴富珍之配偶陳榮峰於95年10月因
      病驟逝，陳賴富珍本人又生病罹癌，其子女尚小，其為便
      於聯絡，節省租金、人力等因素，一向將源峪公司聯絡電
      話、傳真填載同幼峰公司之電話、傳真，僅屬情誼之便，
      並無利害關係。實際上二家公司其營業登記處所既有不同
      ，負責人不同，財務分立、員工各屬獨立，非屬同一公司
      更非關係企業。兩者既為不同之法人人格，負責人又不同
      ，則據公共工程委員會89工程企傳字第1110號傳真函：「
      同一地址之不同名稱公司，如各有獨立之法人人格且負責
      人不相同，得參與同一採購案之投標」，尚難僅因電話與
      傳真相同，即認二者有異常關連。
（四）本案投標時參與廠商達8家，其中源峪公司因標單封內漏
      未附標單（嗣經源峪公司告知：投標後即發現漏附標單，
      曾返回櫃台欲向收發領回放入標單，但櫃台表示已放入投
      標箱，依法不得取回），經被告依本案投標須知第73條第
      1項第1款視為無效標，此有本案採購開標保留決標紀錄在
      卷可參，本件源峪公司之標單既為無效標，無法與其餘7
      家廠商競價；並無構成假性競爭之情形存在。參以本件原
      告係與另6家廠商為價格之競爭，以最低價且低於核定底
      價之百分之80投標（由此亦可見本件參與廠商多，競價激
      烈之情形係可預期，無需為假性競爭），原告投標之價格
      雖低於底價百分之80，但亦經業務單位評估原告之出價合
      理，則決標予最低標之原告，無違於採購之公開、公正，
      又可節省機關之預算，並未對採購造成不利之影響。本件
      被告漏未斟酌另廠商源峪公司為無效標之情形，僅因原告
      與源峪公司有聯絡電話、傳真相同之關聯，即認該關聯重
      大異常，其撤銷決標之裁量亦不符比例原則及必要原則等
      情。並聲明求為判決撤銷申訴審議判斷、異議處理結果及
      原處分。
三、被告則以︰
（一）本標案預算金額為新台幣（下同）182萬6,445元，以公開
      招標方式辦理採購，於99年6月18日辦理開標，開標過程
      如下：開標前合格投標廠商計8家，審標結果7家符合招標
      文件規定，餘1家（源峪公司）因標單封內未附標單，依
      本標案投標須知第73條第1項第1款規定視為無效標，最低
      標原告標價為123萬元，因低於核定底價百分之80，依據
      政府採購法第58條規定，請原告於99年6月21日前提出說
      明，原告於規定期限前提出說明，經招標機關於99年7月6
      日認為其說明合理，照價決標予原告，原告於99年7月20
      日與被告完成契約簽訂手續。
（二）按「投標廠商有下列情形之一，經機關於開標前發現者，
      其所投之標應不予開標；於開標後發現者，應不決標予該
      廠商：．．．五、不同投標廠商間之投標文件內容有重大
      異常關聯者。．．．」「決標或簽約後發現得標廠商於決
      標前有前項情形者，應撤銷決標、終止契約或解除契約，
      並得追償損失。但撤銷決標、終止契約或解除契約反不符
      公共利益，並經上級機關核准者，不在此限。」政府採購
      法第50條第1項第5款、同條第2項分別定有明文。又「機
      關辦理採購有下列情形之一者，得依政府採購法第50條第
      1項第5款『不同投標廠商間之投標文件內容有重大異常關
      聯者』處理：一、投標文件內容由同一人或同一廠商繕寫
      或備具者。二、押標金由同一人或同一廠商繳納或申請退
      還者。三、投標標封或通知機關信函號碼連號，顯係同一
      人或同一廠商所為者。四、廠商地址、電話號碼、傳真機
      號碼、聯絡人或電子郵件網址相同者。五、其他顯係同一
      人或同一廠商所為之情形者。」工程會91年11月27日工程
      企字第09100516820號亦有函文。
（三）被告於99年8月11日所接獲檢舉得知，源峪公司與原告於
      台灣區綜合營造工程工業同業公會登錄之通訊地址（雲林
      縣莿桐鄉郵政第9號信箱）及傳真號碼「0000000000」有
      相同之情形，且此部分原告亦不否認。又查原告公司與源
      峪公司兩家投標文件之甲標封及公司變更登記表之廠商電
      話亦為相同（皆為0000000000），且原告與源峪公司兩家
      投標文件，兩家標封用印處及投標文件中所有之繕打格式
      、字體、字型大小及間距均相同。是原告確有工程會91年
      11月27日工程企字第09100516820號函令所示「廠商地址
      、電話號碼、傳真號碼、聯絡人或電子郵件網址相同者」
      之情形，被告認定原告廠商有政府採購法第50條第1項第5
      款之情事，並依政府採購法第50條第2項之規定，撤銷本
      標案之決標，自屬依法有據等語，資為抗辯。並聲明求為
      判決駁回原告之訴。
四、本件如事實概要欄所載之事實，業經兩造陳述在卷，並有被
    告99年8月19日五工機字第0991004810B號函、原告99年8月
    27日異議書、被告99年9月16日五工機字第0991005322號函
    、被告99年10月4日五工機字第0991005655號函附本院卷可
    參，洵堪認定。茲就兩造之爭執論述如下：
（一）按「投標廠商有下列情形之一，經機關於開標前發現者，
      其所投之標應不予開標；於開標後發現者，應不決標與該
      廠商：．．．五、不同投標廠商間之投標文件內容有重大
      異常關聯者。」「決標或簽約後發現得標廠商於決標前有
      前項情形者。應撤銷決標、終止契約或解除契約，並得追
      償損失。．．．。」政府採購法第50條第1項第5款、第2
      項前段定有明文。
（二）次按「機關辦理採購有下列情形之一者，得依政府採購法
      第50條第1項第5款『不同投標廠商間之投標文件內容有重
      大異常關聯者』處理：一、投標文件內容由同一人或同一
      廠商繕寫或備具者。二、押標金由同一人或同一廠商繳納
      或申請退還者。三、投標標封或通知機關信函號碼連號，
      顯係同一人或同一廠商所為者。四、廠商地址、電話號碼
      、傳真機號碼、聯絡人或電子郵件網址相同者。五、其他
      顯係同一人或同一廠商所為之情形者」亦經工程會91年11
      月27日工程企字第09100516820號函釋在案。該函釋內容
      係主管機關就政府採購法第50條第1項第5款法規原意所為
      闡明，核無違誤；且政府採購法之立法目的在於建立政府
      採購制度，依公平、公開之採購程序，提升採購效率與功
      能，並確保採購品質，政府採購法第1條亦有明定。是以
      不同投標廠商間之投標文件內容，如有重大異常關聯而為
      實質上假性競爭之行為，已足以影響投標之公正性而與政
      府採購法為確保公平、公開採購程序之立法意旨有違，自
      非法之所許，故同法第50條第1項第5款明定，招標機關如
      發現投標廠商如有上述情形者，應不予開標或決標予該等
      廠商。
（三）經查本件原告與源峪公司於台灣區綜合營造工程工業同業
      公會登錄之通訊地址（雲林縣莿桐鄉郵政第9號信箱）及
      傳真號碼「0000000000」相同且原告與源峪公司兩家投標
      文件之甲標封及公司變更登記表之廠商電話亦為相同（皆
      為0000000000）等情，分別有台灣區綜合營造工程工業同
      業公會網頁影本2紙附本院卷第104、105頁及原告、源峪
      公司投標文件之甲標封影本2紙附本院卷第106、107頁可
      參，並為原告所不否認。是原告確有前引工程會91年11月
      27日工程企字第09100516820號函釋所載「廠商地址、電
      話號碼、傳真號碼、聯絡人或電子郵件網址相同者」之情
      形。從而，被告依此認定原告有政府採購法第50條第1項
      第5款之情事，並依政府採購法第50條第2項之規定，撤銷
      本標案之決標，依法有據而無違誤。
（四）原告雖又主張：「本件被告漏未斟酌另廠商源峪公司為無
      效標之情形，僅因原告與源峪公司有聯絡電話、傳真相同
      之關聯，即認該關聯重大異常，其撤銷決標之裁量亦不符
      比例原則及必要原則」云云。然查政府採購法之立法目的
      在於建立政府採購制度，依公平、公開之採購程序，提升
      採購效率與功能，並確保採購品質一節，已如前述，本件
      原告與另投標廠商源峪公司上開重大異常之關聯足以影響
      政府採購之公正性，且此係著重在其影響政府採購公正之
      危險性，並藉以遏阻不法之假投標行為，並不因具重大異
      常關聯之另投標廠商之標單是否為有效標而受影響，否則
      如僅依競標結果而為論斷，縱然另投標廠商為有效標，原
      告亦可辯稱該另投標廠商之投標金額既未能得標而自不影
      響原告得標之結果及採購公正。從而，本件被告予以撤銷
      決標，洵屬有據，亦與比例原則及必要原則無違，是原告
      此部分之主張亦不足採。
五、綜上所述，原告之主張，均無足採。被告以原告與源峪公司
    投標文件內容有重大異常關連之情事，乃依政府採購法第50
    條第1項第5款之規定，予以撤銷決標，於法尚無違誤，異議
    處理結果及審議判斷遞予維持，亦無不合。原告提起本件訴
    訟，求為撤銷申訴審議判斷、異議處理結果及原處分，為無
    理由，應予駁回。又本件事證已臻明確，兩造其餘主張，核
    與判決結果無涉，爰不一一贅述，併此敘明。
六、據上論結，原告之訴為無理由，爰依行政訴訟法第98條第1
    項前段，判決如主文。
中　　華　　民　　國　　100　 年　　6　　 月　　30　　日

            高雄高等行政法院第二庭
                        審判長法官  呂  佳  徵
                              法官  簡  慧  娟
                              法官  吳  永  宋
以上正本係照原本作成。
如不服本判決，應於判決送達後20日內向本院提出上訴書狀，其
未表明上訴理由者，應於提起上訴後20日內向本院提出上訴理由
書（須按對造人數附繕本）；如於本判決宣示或公告後送達前提
起上訴者，應於判決送達後20日內補提上訴理由書（須附繕本）
。未表明上訴理由者，逕以裁定駁回。
中　　華　　民　　國　　100　 年　　6　　 月　　30　　日

　　　　　　　　　　　　　　書記官  李  昱